【裁判字號】    98,交聲,3103
【裁判日期】    980831
【裁判案由】    違反道路交通管理處罰條例聲明異議
【裁判全文】
臺灣臺北地方法院交通事件裁定        98年度交聲字第3103號
原處分機關  交通部公路總局臺北區監理所板橋監理站
異  議  人  甲○○
即受處分人
                      樓
上列異議人因違反道路交通管理處罰條例案件，對於交通部公路
總局臺北區監理所板橋監理站民國98年8 月12日所為之處分（原
處分：板監裁字裁41-C00000000號），聲明異議，本院裁定如下
：
    主  文
異議駁回。
    理  由
一、原處分意旨略以：異議人即受處分人甲○○於民國98年6 月
    6 日16時37分許，駕駛車牌號碼5HA-666 號重型機車行經臺
    北縣中和市○○路245-1 號前，不在規定車道行駛，為警逕
    行舉發，爰依道路交通管理處罰條例第45條第1 項第13款「
    機器腳踏車，不在規定車道行駛」之規定，裁處異議人罰鍰
    新臺幣600 元之處分。，並依第63條第1 項記違規點數1 點
    。
二、聲明異議意旨略以：我車原於規定道路正常行駛，並於經過
    路口後，原直線道路逕變更為禁行機車，我車欲切換回外側
    規定道路內，但外側一輛轎車與之併行，並於此案發路口前
    逐漸逼近內側外車道，阻擋我車切換至外側規定道路，造成
    我車無法如其轉換至規定車道內，基於生命財產安全的考量
    下，我車被迫行駛愉快車道內，進而產生不可抗拒的違規。
    異議人希望取消所有罰鍰，以利本人爾後正常生活，並保有
    良好國民之規範。本人一向奉公守法，並無任何不良紀錄，
    請求主管單位將其違規罰鍰之處分重新評估，以平異議人不
    白之冤，為此聲明異議，請求撤銷原處分云云。
三、按機器腳踏車行駛之車道，應依標誌或標線之規定行駛；無
    標誌或標線者，依下列規定行駛：...二、在已劃分快慢車
    道之道路，雙向道路應在最外側快車道及慢車道行駛... ，
    道路交通安全規則第99條第1 項第2 款前段定有明文。又按
    機器腳踏車，不在規定車道行駛者，處汽車駕駛人新臺幣60
    0 元以上1,800 元以下罰鍰；汽車駕駛人有第45條情形者，
    記違規點數1 點，道路交通管理處罰條例第45條第13款、第
    63條第1 項第1 款亦規定甚明。
四、經查：
  (一)異議人所有之車牌號碼5HA-666 號重型機車於98年6 月6 日
    16時37分許，行經臺北縣中和市○○路245-1 號前，因不在
    規定車道行駛之交通違規行為，經警員逕行舉發，因異議人
    不服舉發，於98年6 月29日提出申訴，並經臺北縣政府警察
    局中和第一分局函覆舉發無誤，交通部公路總局臺北區監理
    所板橋監理站乃依道路交通管理處罰條例第45條第13款之規
    定裁處異議人罰鍰600 元，異議人於收受該裁決書後於期限
    內提起異議等情，有臺北縣政府警察局中和第一分局98年7
    月10日北縣警中一交字第0980034661號函、臺北縣政府警察
    局北縣警交大字第CO0000000 號舉發違反道路交通管理事件
    通知單、交通部公路總局臺北區監理所板橋監理站板監裁罰
    字第裁41-CO0000000號違反道路交通管理事件裁決書、聲明
    異議狀各1 份、違規採證彩色照片1 張附卷可稽。
  (二)異議人雖辯稱其原行駛之中間車道並非禁行機車車道，直至
    經過照片中所示之路口後，該車道才變為禁行機車車道，且
    遭自外側車道切入內側車道之汽車擋住，不及變換至外側車
    道云云，惟觀諸本件違規採證照片，異議人之機車右側固有
    一輛車牌號碼0812-SS 號小客車與異議人併排行駛，惟衡諸
    社會一般駕駛經驗，外側車道之車輛縱使欲變換至中間車道
    ，亦會遵守交通規則禮讓直行車先行，而無不顧危險與異議
    人之機車併排行駛之必要，且該輛汽車如係自異議人之右後
    方變換至異議人所行之中間車道，地面既已以斗大字體標明
    禁行機車，異議人又明知該輛汽車緊跟在後，自應加速向右
    變換至右側車道，豈有可能反而行在該輛汽車左側而併排行
    駛，異議人所辯不合常情，自難採信。再參以異議人之機車
    為警查獲當時行駛在內側車道，而非異議人所稱之中間車道
    ，此自異議人之車輪胎在內側車道與中間車道分向線之左邊
    即明，且異議人之機車當時亦未顯示右方向燈，有違規採證
    照片1 張存卷可查，異議人如於該路口前行駛在內側車道，
    一旦發現前方地面標示禁行機車，即應作變換至外側車道之
    準備，然異議人通過該路口時仍行駛於內側車道，又未顯示
    右方向燈作變換車道之準備，足見異議人明知其行駛之車道
    禁行機車，仍故意違規行駛，甚為明確。
五、本件異議人前開違規之事證已足堪認定，是原處分機關依道
    路交通管理處罰條例第45條第13款、第63條第1 項、違反道
    路交通管理事件統一裁罰基準及處理細則第43條、第44條、
    第67條之規定，就異議人騎乘機器腳踏車不在規定車道行駛
    之違規行為，裁處罰鍰600 元，並記違規點數1 點之處分，
    經核並無違誤，本件異議人之異議為無理由，應予駁回。
六、據上論斷，應依道路交通案件處理辦法第19條，裁定如主文
    。
中    華    民    國    98    年    8     月    31    日
                      交通法庭  法  官  林芳華
以上正本證明與原本無異
如不服本裁定應於送達後5日內向本院提出抗告狀
                                書記官  林鈴芬
中    華    民    國    98    年    8     月    31    日


司法院資訊處製作；財團法人民間司法改革基金會備份。
